臺灣臺南地方法院民事判決
108年度訴字第1493號
原      告  曾明祥
            王翠戀
共      同
訴訟代理人  呂郁斌律師
被      告  成器設計顧問有限公司

兼  法  定
代  理  人  蔡謦鴻
共      同
訴訟代理人  蔡季燁
上列當事人間請求遷讓房屋等事件，經本院於民國110年2月22日
言詞辯論終結，判決如下：
    主      文
被告成器設計顧問有限公司應給付原告曾明祥新臺幣捌拾柒萬壹
仟貳佰肆拾壹元。
被告蔡謦鴻應給付原告王翠戀新臺幣壹佰肆拾陸萬零肆佰肆拾玖
元。
訴訟費用由被告成器設計顧問有限公司負擔百分之三十七，餘由
被告蔡謦鴻負擔。
本判決第一項於原告曾明祥以新臺幣貳拾玖萬壹仟元為被告成器
設計顧問有限公司供擔保後，得假執行。但被告成器設計顧問有
限公司如以新臺幣捌拾柒萬壹仟貳佰肆拾壹元為原告曾明祥預供
擔保，得免為假執行。
本判決第二項於原告王翠戀以新臺幣肆拾捌萬柒仟元為被告蔡謦
鴻供擔保後，得假執行。但被告蔡謦鴻如以新臺幣壹佰肆拾陸萬
零肆佰肆拾玖元為原告王翠戀預供擔保，得免為假執行。
    事實及理由
壹、程序部分： 
一、按訴狀送達後，原告不得將原訴變更或追加他訴，但擴張或
    減縮應受判決事項之聲明者，不在此限；又按不變更訴訟標
    的，而補充或更正事實上或法律上之陳述者，非為訴之變更
    或追加，民事訴訟法第255條第1項第3款、第256條分別定有
    明文。查原告起訴時訴之聲明為：㈠被告成器設計顧問有限
    公司（下稱成器公司）應將臺南市○區○○○街00號房屋（下稱
    系爭房屋）1樓騰空遷出，將系爭房屋返還予原告曾明祥、㈡
    被告蔡謦鴻應將系爭房屋2樓至頂樓騰空遷出，將系爭房屋
    返還予原告王翠戀、㈢被告成器公司應給付原告曾明祥新臺
    幣（下同）324,000元及自民國108年8月1日起至遷讓房屋日
    止，按月給付原告曾明祥18,000元、㈣被告蔡謦鴻應給付原
    告王翠戀306,000元及自108年8月1日起至遷讓房屋日止，按
    月給付原告曾明祥17,000元、㈤被告應共同給付原告2,000,0
    00元（下稱原訴之聲明），嗣於109年10月27日及110年2月2
    日具狀撤回上開訴之聲明㈠、㈡部分，並更正上開訴之聲明其
    餘部份為：㈠被告成器公司應給付原告曾明祥871,241元、㈡
    被告蔡謦鴻應給付原告王翠戀1,460,449元（下稱變更後之
    聲明，見訴字卷第205頁、第257頁）。核原告所為，係因被
    告已於109年1月14日返還系爭房屋之鑰匙予原告，兩造同意
    以該日作為合意終止系爭房屋租賃契約之日（見本院卷第98
    頁），從而將原訴之聲明㈣部分租金之請求併入變更後訴之
    聲明㈠、㈡部分，就此部分僅係更正事實上之狀態，非屬訴之
    變更、追加；另原告將原訴之聲明㈤部分，分別依系爭房屋1
    樓、2樓至頂樓之修復費用減縮後納入變更後訴之聲明㈠、㈡
    部分，則係屬縮減應受判決事項之聲明，與上開規定相符，
    應予准許。
二、被告經合法通知，未於最後言詞辯論期日到場，核無民事訴
    訟法第386條所列各款情形，爰依原告之聲請，由其一造辯
    論而為判決。
貳、實體部分：
一、原告起訴主張：原告2人為夫妻關係，被告蔡謦鴻則為被告
    成器公司之負責人，兩造於106年9月3日就系爭房屋之1樓及
    2樓至頂樓分別簽訂租賃契約（下分別稱系爭1樓房屋租約、
    系爭2樓至頂樓房屋租約），約定由被告成器公司向原告曾
    明祥以每月18,000元之租金承租系爭房屋1樓，另由被告蔡
    謦鴻以每月17,000元之租金向原告王翠戀承租系爭房屋2樓
    至頂樓，租期均自106年11月1日起至115年12月31日止。被
    告於106年11月起承租使用系爭房屋，依系爭租約之約定，
    被告除需給付原告共7萬元之押租金外，每月尚需給付原告
    租金共35,000元，惟被告自106年11月起僅給付原告10萬元
    之租金，之後即藉故未再給付任何租金予原告，經原告多次
    催討未果，遲至109年1月14日，被告始將系爭房屋遷讓返還
    ，期間被告成器公司尚積欠原告曾明祥之租金共計414,000
    元，被告蔡謦鴻則積欠原告王翠戀391,000元；另依系爭1樓
    房屋租約、系爭2樓至頂樓房屋租約第8條第4項之約定，被
    告於返還系爭房屋時，應回復原狀，依臺南市建築師公會鑑
    定之結果，修復系爭房屋1樓之費用需165,070元，而修復系
    爭房屋2樓至頂樓之費用為1,069,449元。為此，爰依系爭1
    樓房屋租約及系爭2樓至頂樓房屋租約之約定，提起本件訴
    訟等語，並聲明：㈠如主文第1項至第2項。㈡願供擔保，請准
    宣告假執行。
二、被告未於最後言詞辯論期日到場，惟據其先前到庭陳述略以
    ：被告願意繼續承租系爭房屋，若原告不願意繼續將系爭房
    屋出租予被告，則被告願自行回復原狀後再將系爭房屋返還
    予原告，至於租金部分，伊目前沒有能力處理等語置辯。
三、得心證之理由：
　㈠原告主張被告蔡謦鴻為被告成器公司之負責人，兩造於106年
    9月3日就系爭房屋之1樓及2樓至頂樓分別簽訂系爭1樓房屋
    租約、系爭2樓至頂樓房屋租約，約定由被告成器公司向原
    告曾明祥以每月18,000元之租金承租系爭房屋1樓，另由被
    告蔡謦鴻以每月17,000元之租金向原告王翠戀承租系爭房屋
    2樓至頂樓，租期均自106年11月1日起至115年12月31日止，
    惟被告自106年11月起僅給付原告10萬元後，即未再給付任
    何費用，迄至109年1月14日被告始將系爭房屋返還予原告等
    情，業據原告提出系爭1樓房屋租約、系爭2樓至頂樓房屋租
    約等契約書為證（見南簡補卷第19頁至第47頁），且為被告
    所不爭執（見南簡卷第36頁；訴字卷第98頁），堪認原告主
    張之事實為真實。
　㈡按承租人（即被告成器公司）每月租金為18,000元，每期應
    繳納1個月租金，並於每月10日前給付，不得藉任何理由拖
    延或拒納，系爭1樓房屋租約第3條約定明確；另按承租人（
    即被告蔡謦鴻）每月租金為17,000元，每期應繳納1個月租
    金，並於每月10日前給付，不得藉任何理由拖延或拒納，系
    爭2樓至頂樓房屋租約第3條亦約定甚明。經查，原告主張扣
    除被告前已給付之10萬，迄至兩造約定合意終止租賃契約之
    109年1月14日止，即自107年2月1日至108年12月31日，共計
    23期被告均未給付租金，是原告曾明祥請求被告成器公司給
    付積欠之租金414,000元（計算式：18,000元×23＝414,000元
    ）及原告王翠戀請求被告蔡謦鴻給付積欠之租金391,000元
    （17,000元×23＝391,000元），經核並無不符；被告未於最
    後言詞辯論期日到場爭執，亦未以書狀為何等答辯，審諸前
    揭事證，堪信原告前開主張為真實。準此，原告曾明祥依系
    爭1樓房屋租約、原告王翠戀依系爭2樓至頂樓房屋租約之法
    律關係，分別請求被告成器公司給付積欠之租金414,000元
    、被告蔡謦鴻給付積欠之租金391,000元，當屬有據。
　㈢按系爭1樓房屋及系爭2樓至頂樓房屋租約第8條第3項、第4項
    均約定：「房屋有改裝施設之必要，承租人應經出租人同意
    ，始得依相關法令自行裝設，但不得損害原有建築之結構安
    全」、「前項情形承租人返還房屋時，應現況返還」等語（
    見南簡補卷第23頁）。經查，兩造就系爭1樓房屋及系爭2樓
    至頂樓房屋租約第8條第4項固係約定被告於返還房屋時應「
    現況返還」，而非「回復原狀」，惟原告進一步解釋稱：被
    告在承租系爭房屋後，未經過原告同意即大舉將系爭房屋之
    現況為破壞性之工程，因此上開租約中所稱之「現況」係指
    原告出租時之狀態等語（見本院卷第272頁），復且原告於
    起訴時，即執此約定請求被告回復原狀，被告對此當庭亦曾
    表示願自行回復原狀再將系爭房屋返還予原告而不爭執等語
    （見南簡卷第36頁；訴字卷第98頁），然迄至被告於109年1
    月14日返還系爭房屋時，仍未拆除系爭房屋內之裝潢及設備
    ，嗣經原告委請臺南市建築師公會鑑定後，認系爭房屋回復
    原狀所需費用分別係1樓為457,214元、2樓為165,070元、3
    樓為369,078元、4樓為376,915元、5樓為158,386元，此有
    社團法人臺南市建築師公會110年1月21日110南市建師永字
    第025號函、鑑定報告書附卷可考（見本院卷第243頁、附於
    卷外之報告書第7頁），是原告曾明祥、王翠戀以此分別請
    求被告成器公司、蔡謦鴻，就系爭房屋1樓、2樓至頂樓回復
    原狀之費用457,214元、1,069,449元（計算式：165,070元＋
    369,078元＋376,915元＋158,386元＝1,069,449元），自屬有
    憑，應予准許。
四、綜上所述，原告曾明祥依系爭1樓房屋租約之約定，請求被
    告成器公司給付積欠之租金414,000元及回復原狀之費用457
    ,214元，共計為871,241元；原告王翠戀依系爭2樓至頂樓房
    屋租約之約定，請求被告蔡謦鴻給付積欠之租金391,000元
    及回復原狀之費用1,069,449元，共計為1,460,449元，為有
    理由，均應予准許。又原告均陳明願供擔保，請求宣告假執
    行，合於民事訴訟法第390條第2項規定，茲分別酌定相當擔
    保金額，予以准許；併依職權分別酌定相當擔保金額，為被
    告得免為假執行之宣告。
五、本件為判決基礎之事證已臻明確，兩造其餘之攻擊防禦方法
    及舉證，經本院審酌後，認均不足以影響本判決之結果，毋
    庸一一論列，併此敘明。
六、訴訟費用負擔之依據：民事訴訟法第78條、第85條第1項但
    書。
中　　華　　民　　國   110    年    2    月    26    日
                  民事第五庭  法  官  施志遠
以上正本係照原本作成。
如對本判決上訴，須於判決送達後20日內向本院提出上訴狀。如
委任律師提起上訴者，應一併繳納上訴審裁判費。
中　　華　　民　　國   110    年    2    月    26    日
                              書記官  李慈容